臺灣臺南地方法院民事判決　九十年度簡上字一四七號
　　上　訴　人　乙○○
　　被上訴人　　丙○○
　　訴訟代理人　甲○○
右當事人間請求遷讓房屋事件，上訴人對於中華民國九十年五月四日本院台南簡易庭八十
九年度南簡字第一五一二號第一審判決提起上訴，本院判決如左：
    主      文
上訴駁回。
第二審訴訟費用由上訴人負擔。
    事      實
甲、上訴人方面：
    上訴人經合法通知，未於言詞辯論期日到場，惟據其以前所為之聲明及陳述為：
一、聲明：
(一)原判決廢棄。
(二)駁回被上訴人在第一審簡易之訴。
二、陳述：除與原判決記載相同者，茲引用之外，補稱：
(一)坐落台南市○○區○○段三００地號土地上之建物即門牌號碼台南市○○區○○路九
    三號之房屋（下稱系爭房屋），本來是上訴人的舅舅王天得所有，因為欠錢要被拍賣
    ，而上訴人及家人以前曾在系爭房屋久住而有感情，所以本來要去標下來，但是沒標
    到，被陳鄭秀枝標走了，上訴人要向陳鄭秀枝買，在商談過程中雙方發生不快，所以
    陳鄭秀枝不把房子賣給上訴人，上訴人才叫被上訴人的小舅子吳昭明去向陳鄭秀枝買
    ，吳昭明是上訴人很好的同學，所以上訴人對伊非常信任。有關系爭房屋買賣的相關
    細節是由上訴人母親鄭王阿招和被上訴人的小舅子吳昭明接洽，所以有一些文件都是
    收在吳昭明那邊。印象中，上訴人曾聽聞母親說過系爭房屋的買賣契約書等文件都是
    放在一個袋子內被吳昭明拿走了。吳昭明是以四百五十萬元的價錢向陳鄭秀枝買的，
    本來要用上訴人母親鄭王阿招的名字登記，但因鄭王阿招的信用不好，無法貸款，而
    丙○○本身在農會工作，可以貸到較高的貸款，所以才以丙○○的名義登記以取得貸
    款。那時說好要先給陳鄭秀枝一、二百萬元的現金，否則陳鄭秀枝不願意配合銀行貸
    款，所以由吳昭明先墊這一、二百萬元的錢，後來銀行方面同意貸四百三十萬元，差
    額二十萬元的部分則由上訴人的母親以現金給付，至於是付給吳昭明或甲○○已經忘
    記。上訴人曾經給付吳昭明十三萬元的傭金（內含貸款一、二百萬元數日的利息），
    沒有簽立收據，但有寫明細，只是這張明細現在也不知道放在哪裡，已經找不到了。
(二)系爭房屋是上訴人母親鄭王阿招及祖父鄭登忠向被上訴人買的，上訴人還曾到過萬泰
    銀行的二樓去繳過幾期貸款利息，把錢存入甲○○的戶頭，不是用轉帳的方式，相關
    單據上應該還有上訴人的筆跡，並不是上訴人向被上訴人借的，雙方並沒有簽立使用
    房子的借貸契約，何況上訴人現在也不住在系爭房屋內，被上訴人要告不應該告上訴
    人，而應該告上訴人母親鄭王阿招才對。
乙、被上訴人方面：
一、聲明：如主文所示。
二、陳述：除與原判決記載相同者，茲引用之外，補稱：
(一)系爭房屋為被上訴人所有，此有建物登記簿謄本可稽。上訴人乙○○於八十八年一月
    底向被上訴人商請借住，並言明若被上訴人需用房屋時，即遷讓返還云云。詎料，上
    訴人借住系爭房屋後，不僅將其家人即鄭王阿招、鄭如婷、鄭如萍、鄭雯文、鄭承儒
    、鄭登宗、王天得等人安置其內，更有甚者，未經被上訴人之同意或授權，即將該房
    屋一樓後半部分另行出租予呂明發使用，而呂明發再將其家人呂政峰、呂政倫、呂政
    偉、呂淑玲、呂淑梅、黃秀枝、王士榮、蘇華昌等人安置其內（之後已自動遷出），
    所為已有非是。之後被上訴人因須用房屋向上訴人索還房屋，上訴人卻未依限返還，
    顯有非是。
(二)按借貸未定期限，亦不能依借貸之目的而定其期限者，貸與人得隨時請求返還借用物
    ；且貸與人因不可預知之情事，自己需用借用物，或借用人未經貸與人同意允許第三
    人使用者，貸與人均得終止借貸契約，請求返還借用物，民法第四百七十條第二項、
    第四百七十二條第一、二款均定有明文。本件中，如前所述，上訴人乙○○係向被上
    訴人借用系爭房屋，借用時並未定有期限亦無依借貸目的定其期限，應無疑義；而被
    上訴人後來需用該房屋，且上訴人乙○○亦有未經被上訴人同意即將房屋允由他人（
    鄭王阿招等人）使用，更有甚者，竟未經被上訴人同意或授權即將該房屋一樓後半部
    分出租呂明發使用，被上訴人自均得依法終止使用借貸，而請求返還房屋。按被上訴
    人業已依法終止該使用借貸契約，凡此已如原審所認。
(三)至於上訴人辯稱：系爭房屋係鄭王阿招委託乙○○以被上訴人之名義與前手陳鄭秀枝
    以總價四百五十萬元購買云云，並非事實。按系爭房地之前手陳鄭秀枝於向法院標買
    後，係受點交空屋，當時上訴人等已遷居他處，且係在該房地已賣了一、二年之後，
    由被上訴人配偶甲○○出面與前手陳鄭秀枝之代理人鄭劉銀柳洽談買賣事宜，被上訴
    人於八十七年十一月二十三日與陳鄭秀枝簽約，之後於八十八年一月間始允上訴人借
    住。而被上訴人於八十七年十一月二十三日向前手陳鄭秀枝以總價四百五十萬元購買
    ，乃由被上訴人於八十七年十一月二十三日付現金十萬元、八十七年十一月二十六日
    交付自己支票五十萬元、八十七年十二月十一日交付自己支票六十萬元、八十八年一
    月三十日向銀行抵押借款給付現金三百三十萬元，是系爭房地確係被上訴人所自行購
    買，與上訴人等無關。按若係上訴人所主張之信託關係，依常情，則出面與前手洽定
    房地買賣之人應係上訴人，且應亦係使用上訴人之資金才對，斷不致由受託人出面洽
    訂買賣契約，亦全由其付款，實不待贅言。上訴人雖曾向被上訴人提出買回系爭房屋
    之提議，惟雙方間並無合意（因上訴人既無法繳付頭期款，其所要出名向銀行貸款之
    人，經銀行評估，亦無法自銀行貸出相當之款項，是即不了了之），況且，上訴人乙○○尚積欠被上訴人其他債務計三百萬元未清償（有本票十四紙可稽），亦可明並無
    所謂上訴人有繳付房地價款予被上訴人之事實。又查，鄭王阿招並無交付五十萬元予
    吳昭明轉付予被上訴人，亦經於原審由吳昭明證述屬實，而關於被上訴人就該房地向
    銀行抵押貸款利息，亦皆全係由被上訴人之妻甲○○之銀行帳戶內扣支，並非係他人
    所繳納之事實，此亦有被上訴人之妻甲○○在萬泰銀行台南分行之對帳單可稽。凡此
    皆明上訴人之抗辯，顯無理由。
三、證據：除援用第一審所提證據外，並聲請訊問證人陳鄭秀枝、鄭劉銀柳。
丙、本院依職權訊問證人鄭王阿招、吳昭明。
    理      由
一、上訴人受合法通知，未於言詞辯論期日到場，核無民事訴訟法第三百八十六條所列各
    款情形，爰依被上訴人之聲請，由其一造辯論而為判決。
二、本件被上訴人起訴主張：坐落台南市○○區○○段三○○號地上之建物即門牌號碼台
    南市○○區○○路九三號之系爭房屋，係被上訴人於八十七年十一月二十三日以自有
    資金向前手陳鄭秀枝所購，為被上訴人所有，有建物所有權狀可稽。上訴人乙○○於
    八十八年一月底向被上訴人商請借住，並言明若被上訴人須用房屋時，即遷讓返還云
    云。期間上訴人雖曾向被上訴人提出買回系爭房屋之提議，惟雙方間並無合意（因上
    訴人無法繳付頭期款，其所要出名向銀行貸款之人，經銀行評估，亦無法自銀行貸出
    相當之款項，是即不了了之）。詎上訴人借住系爭房屋後，不僅將其家人即鄭王阿招
    、鄭如婷、鄭如萍、鄭雯文、鄭承儒、鄭登宗、王天得等人安置其內，更有甚者，未
    經被上訴人之同意或授權，將該房屋一樓後半部分，另行出租予訴外人呂明發使用，
    而呂明發再將其家人呂政、呂政倫、呂政偉、呂淑玲、呂淑梅、黃秀枝、王士榮、
    蘇華昌等人安置其內（之後已自動遷出）。上訴人未經被上訴人同意，即將房屋允由
    他人（鄭王阿招等人）使用，更在未經原告同意或授權的情況下，就將該房屋一樓後
    半部分出租呂明發使用，依法原告得終止使用借貸契約，請求上訴人返還房屋。被上
    訴人除已以存證信函終止兩造之使用借貸契約外，再以九十年三月二十三日之準備書
    狀為終止契約之意思表示，並依所有權之作用請求上訴人遷讓返還系爭房屋等語。
三、上訴人則以：系爭房屋原為上訴人的舅舅王天得所有，因欠債遭銀行查封拍賣，上訴
    人全家以前曾住過系爭房屋，對該屋有深厚之感情，原擬將之標下，但是沒標到，被
    訴外人陳鄭秀枝標走，上訴人本要向陳鄭秀枝購買，因在商談過程中雙方發生不快，
    陳鄭秀枝不願將系爭房屋賣給上訴人，上訴人始委託同學即被上訴人的妻弟吳昭明出
    面向陳鄭秀枝買，本來是要用上訴人母親鄭王阿招的名字登記，但因為鄭王阿招的信
    用不好，無法貸款，而被上訴人本身在農會工作，可以貸到較高的額度，所以才登記
    在被上訴人名下，以便取得銀行之貸款。吳昭明是以四百五十萬元的價錢向陳鄭秀枝
    購買，當時說好要先給陳鄭秀枝一、二百萬元的現金，否則陳鄭秀枝不願意配合銀行
    貸款，所以才由吳昭明先墊這一、二百萬元的錢，銀行方面同意貸款四百三十萬元，
    差額二十萬元的部分則由上訴人的母親鄭王阿招以現金給付，至於是拿給吳昭明或甲○○已經忘記（原審則稱係委託吳昭明向拍定人以四百八十萬元之價格購買，已交付
    五十萬元現金給吳昭明，另尾款四百三十萬元向被上訴人借貸給付拍定人，登記後再
    由被上訴人向銀行貸款清償四百三十萬元，並將系爭房地過戶指定之人，利息則由上
    訴人繳納，伊亦有將利息交付給吳昭明及被上訴人夫妻）。上訴人並曾到過萬泰銀行
    二樓將錢存入甲○○的戶頭以繳納數期房屋貸款利息，相關單據上應該還有上訴人的
    筆跡。當初支付房屋價款的經過有寫明細，訴外人吳昭明還收了上訴人十三萬元的佣
    金（含吳昭明墊款一、二百萬元之利息），但該明細已經遺失而不復尋，佣金部分亦
    未要吳昭明簽立收據，雖無法提出證據，然系爭房屋是由上訴人的祖父鄭登忠和母親
    鄭王阿招向被上訴人購買（原審則稱係上訴人和上訴人母親合資購買），而非上訴人
    向被上訴人借住，況現在伊亦不住系爭房屋內，被上訴人如果要請求返還房屋，應該
    要告伊母親鄭王阿招，不應該告伊等語，以為抗辯。
四、被上訴人主張系爭房屋係其在八十七年十一月二十三日以自有資金向前手陳鄭秀枝購
    買，並登記為其所有，嗣於八十八年一月間將系爭房屋無償借貸予上訴人使用，雙方
    約定若被上訴人須使用房屋時，上訴人即應返還。借用期間上訴人雖曾向被上訴人提
    出買回系爭房屋之提議，惟因上訴人無法繳付頭期款，其所要出名向銀行貸款之人，
    經銀行評估，亦無法自銀行貸出相當之款項，是兩造並未達成任何協議。而上訴人遷
    入系爭房屋後，不僅將其家人即鄭王阿招、鄭如婷、鄭如萍、鄭雯文、鄭承儒、鄭登
    宗、王天得等人安置其內，更在未經被上訴人同意的情況之下，擅將系爭房屋一樓後
    半部分違法出租予呂明發等人使用，被上訴人已發存證信函催告上訴人終止系爭借貸
    契約並返還該屋之事實，業據其在原審提出八十八年度房屋稅繳款書、土地及建物所
    有權狀及存證信函等件為證，然為上訴人所否認，並以前詞置辯，是本件所應審酌之
　　前提為：系爭房屋是否為上訴人購買後信託登記在被上訴人名下？或為被上訴人自己
　　所購而登記在自己名下？上訴人有無繼續使用居住系爭房屋之合法權源？經查：
(一)被上訴人主張系爭房地之前手陳鄭秀枝於向法院標買後，係受點交空屋，當時上訴人
    等已遷居他處，且係在該房地已賣了一、二年之後，始由被上訴人之配偶甲○○出面
    與前手陳鄭秀枝之代理人鄭劉銀柳洽談買賣事宜，被上訴人嗣於八十七年十一月二十
    三日以四百五十萬元向前手陳鄭秀枝買下系爭房屋，並由被上訴人於八十七年十一月
    二十三日付現十萬元，同年月二十六日給付五十萬元，八十七年十二月十一日交付六
    十萬元、餘三百三十萬元由被上訴人向銀行抵押貸款給付，購買後登記在被上訴人名
    下乙節，業據其在原審提出房屋稅繳款書、不動產買賣契約書、土地及建物所有權狀
    為證，並經證人陳鄭秀枝於本院準備程序進行中到庭證稱：「這間房子是我和我嫂嫂
    一起買的，用我的名字去買，但買賣經過都是由我嫂嫂鄭劉銀柳在處理的，詳細情形
    我不清楚，要問他才知道。」等語，而證人鄭劉銀柳則於本院準備程序進行中到庭證
    稱：「這間房子當初是丙○○向我們買的，我們是八十六年六月十七日標到，八十七
    年間賣掉的，：：：這間房子是丙○○的太太來跟我談買賣的，簽約的時候丙○○本
    人有來，是陳櫻桃代書處理的（提出買賣契約書影本）。」「（是否認識王天得？）
    不認識，我只知道王天得是系爭房屋的原屋主，但從來沒有見過面。我與乙○○、鄭
    王阿招及王天得三人都沒有任何糾紛。我們買系爭房屋的時候是空屋，沒有任何家具
    ，我們賣給丙○○的時候也是空屋，此從契約內有約定『依現況空屋交付』可證明，
    買賣的日期就是契約書上所載的八十七年十一月二十三日，價款的交付情形契約書上
    也有記載，也是如契約的記載交付的。這個房子賣四百五十萬我們是虧錢，但總比沒
    賣出去好」等語，並提出買賣契約書及買賣經過時間表在卷（見九十年十一月八日準
    備程序筆錄），核與被上訴人所述情節相符。
(二)至上訴人於本院準備程序中另辯稱係因商談購買系爭房屋之事與陳鄭秀枝有嫌隙，陳
    鄭秀枝不願將系爭房屋賣給上訴人，始委託被上訴人妻弟吳昭明出面向陳鄭秀枝購買
    系爭房屋，吳昭明係以四百五十萬元的價錢向陳鄭秀枝購買，當時說好要先給陳鄭秀
    枝一、二百萬元的現金，否則陳鄭秀枝不願意配合銀行貸款，所以才由吳昭明先墊這
    一、二百萬元的錢，銀行方面貸下來是四百三十萬元，差額二十萬元的部分由上訴人
    的母親以現金給付，至於是付給吳昭明或甲○○已經忘記云云，雖經證人即上訴人母
    親鄭王阿招到庭證稱：「當初我是向我公公拿二十萬元，向我妹妹借十萬元，並加上
    我自己的二十萬元，共計五十萬元，我親手拿給吳昭明的，本意是要委託他們去向陳
    鄭秀枝買系爭房屋的，因為陳鄭秀枝與我們有嫌隙，不願意將房屋賣給我們，加上我
    們的錢不夠，而吳昭明他們是作代書的，可以先幫我們墊錢，我們再付利息給他們就
    可以了。當初我是先拿我自己的二十萬元到他們的代書事務所給吳昭明的，那時與他
    們合夥的代書「順興」也在場，「順興」的真實姓名我不知道。另外三十萬元是我兒
    子乙○○向我公公拿二十萬元，向我妹妹拿十萬元，至於乙○○如何處理，錢是否拿
    給吳昭明的我不清楚。我每個月都有拿貸款的錢寄吳昭明的太太幫我繳，寄了四、五
    個月。」「（如何知道鄭秀枝不願意將房屋賣給你們？）那時鄭秀枝有貼紅紙說要賣
    房子，我小姑聽說他要賣四百多萬，所以我就叫我兒子打電話去問，但鄭秀枝表示那
    樣的話他賠太多了，所以不願意賣給我們。：：：」等語；然查，所謂信託，係委託
    人將自己財產之財產權移轉或為其他處分使受託人依信託本旨，為受益人之利益或特
    定目的管理或處分信託之財產，信託法第一條定有明文。故成立信託之前提，係信託
    之財產為委託人所有。系爭房屋的整個買賣過程，均係由被上訴人配偶即訴訟代理人
    甲○○出面與陳鄭秀枝之代理人鄭劉銀柳洽談，談妥之後始由被上訴人出面簽約，出
    賣人與上訴人間並無嫌隙，亦不認識等情，業據證人陳鄭秀枝及鄭劉銀柳證述如前，
    是系爭房屋是否上訴人委託吳昭明向陳鄭秀枝買受，即有疑問。而依證人鄭王阿招之
    證言，既是陳鄭秀枝自己貼紅紙表示系爭房屋要賣四百多萬元，其怎會因為上訴人打
    電話詢問是否要賣四百多萬元，認為會賠錢，而與上訴人產生嫌隙？此部份證言是否
    可信，亦有可疑。而衡諸常情，系爭房屋若是由上訴人委託證人吳昭明向前手陳鄭秀
    枝買受者，則出面與前手洽定房地買賣之人應係上訴人，或應亦係使用上訴人之資金
    才對，而不致由受託人出面洽訂買賣契約，亦全由受託人付款之理。證人鄭王阿招於
    原審及本院準備程序進行中，雖均指稱曾交付五十萬元給吳昭明，上訴人亦於本院準
    備程序中陳稱有交付十三萬元佣金（包含吳昭明墊款一、二百萬元之利息）予吳昭明
    ，然此均為吳昭明所否認，如後所述，而證人鄭王阿招對於有交付五十萬元予吳昭明
    乙節，嗣後亦改稱其中三十萬元是由上訴人向證人的公公鄭登忠拿二十萬元及證人的
    妹妹拿十萬元後自己拿給吳昭明，至於上訴人是否確實有將該三十萬元交給吳昭明，
    伊亦不知道等語，又上訴人及證人亦自承對有交付金錢此部份主張並無法舉證證明之
    。是本件縱有如上訴人所述係因與陳鄭秀枝有嫌隙才委託吳昭明出面向陳鄭秀枝買受
    系爭房屋之情形，然上訴人既未能證明價金係由上訴人支付，自難認伊抗辯系爭房屋
    是委託吳昭明向陳鄭秀枝所買乙節為可採。
(三)第查，被上訴人將系爭房屋借予上訴人之經過，經本院依職權隔離訊問被上訴人訴訟
    代理人與證人吳昭明之結果，吳昭明係證稱：「我與上訴人是國中時交情很好的同學
    ，畢業後：：有一段時間我們都沒有聯絡。我與我姊姊在作法拍屋的買賣仲介，有一
    天我在外面跑業務的時候，遇到上訴人，我就帶上訴人到我們公司（臨安路二段一九
    七號）去聊天，之後上訴人就常常到我們公司來坐，雙方閒話家常時，他曾經向我表
    示他全家是在外面租屋居住。有一天上訴人到我們公司坐時，看到白板上記錄的一間
    房子，說是他以前住過的房子，並口頭向我表示要買該房子，還說他妹妹一個是在當
    老師，一個是在當護士，資料很好，要提供我們幫他們辦貸款購買該屋。」「（後來
    上訴人是如何住進該屋的？）上訴人與我是感情很好的同學，所以我答應先讓他們搬
    進去住，是上訴人告訴我說要先搬進去住，我再跟我姐姐說的。口頭上是約定先讓他
    們搬進去住，在這同時辦理貸款的手續，看看能不能通過。」「（當時有無簽租賃契
    約書或其他約定文書？）沒有，當時只是口頭約定而已，我沒有想到會變成今天這樣
    。」「（之後上訴人的母親有無與你接洽過要買系爭房屋的事情？）沒有，系爭房屋
    都是上訴人出面與我接洽的，與他母親沒有關係。」「（上訴人有沒有給過你五十萬
    元的訂金？）沒有。錢是我姐姐拿出來的，上訴人他們都沒有拿錢出來。但我們私底
    下有講說如果貸款有辦成的話，貸款的錢扣除屋款後有剩餘的錢再與我們算。」「（
    系爭房屋賣給上訴人多少錢？）這都是我姐姐在與上訴人接洽的，我不清楚。」「（
    上訴人表示有拿十三萬元給你作為仲介費用？）沒有，上訴人都沒有拿錢給我。至於
    用他妹妹當人頭向銀行貸款時，是否有簽買賣合約書，這都是我姐姐在處理的，我不
    清楚。」「（你們向鄭秀枝購買系爭房屋時，有辦理貸款？）這都是我姐姐在處理的
    ，我不清楚。」「（當初你們與上訴人在談買賣系爭房屋時，是你們已經有買了該屋
    了，或者是因為上訴人表示要買該屋，你們才去買下來轉賣給上訴人？）當時我們是
    已經有買了系爭房屋了，而上訴人看到我們的房屋後表示要買，我們才讓他先搬進去
    住的。」等語在卷，核與被上訴人訴訟代理人所述：「（系爭房屋你們是何時買的？
    ）八十七年間買的。上訴人是到我們公司來的時候，看到我們的白板上記載有該屋，
    向我們表示要買，叫我們先借給他們住。因為上訴人與我弟弟交情蠻好的，所以我們
    在沒有簽立任何字據，也沒有拿半毛錢的情況下，答應讓他們先搬進去住，當初也沒
    有說要賣他們多少錢，只是答應他們看看銀行能貸下來多少錢，就以那個價錢成交。
    這個房子我們在八十七年五月份的時候就有看到那間房子了，跟鄭秀枝他們交涉了四
    、五個月之後，才殺價到以四百五十萬元成交。」等語大致相符，亦與證人陳鄭秀枝
    、鄭劉銀柳前開證言並無矛盾。是被上訴人主張系爭房屋是其先向前手陳鄭秀枝買售
    後，上訴人再向被上訴人表示想要買下系爭房屋，並希望在上訴人提供資料供被上訴
    人向銀行貸得款項前，先借予上訴人暫住等情，即堪信實。
(四)再查，上訴人對於委託吳昭明以何價格向陳鄭秀枝買受系爭房屋乙節，在原審係陳稱
    委託吳昭明向拍定人以四百八十萬元之價格購買，已交付現金五十萬元給吳昭明，另
    尾款四百三十萬元向被上訴人借貸給付拍定人，登記後再由被上訴人向銀行貸款清償
    四百三十萬元，並將系爭房地過戶給被上訴人指定之人，上訴人再支付利息；而於本
    院準備程序進行時，則陳稱係委託同學即被上訴人的妻弟吳昭明出面向陳鄭秀枝買，
    吳昭明是以四百五十萬元的價錢向陳鄭秀枝購買，銀行方面可以貸下來四百三十萬元
    ，差額二十萬元的部分由上訴人母親鄭王阿招以現金給付，至於是付給吳昭明或甲○○，已經忘記云云。又對於係系爭房屋是何人所買受乙節，於原審審理時，係主張為
    伊與證人鄭王阿招合買，而於本院準備程序進行中，卻表示是伊祖父鄭登忠及母親鄭
    王阿招合買，二者間陳述前後並不相同。至鄭王阿招於原審雖陳稱伊每個月都有拿利
    息錢給證人吳昭明或被上訴人訴訟代理人甲○○，是被上訴人起訴要求要返還系爭房
    屋後才未再繳，而上訴人於本院準備程序進行中亦到庭表示伊有到過萬泰銀行台南分
    行二樓去繳過幾期利息，然此均為吳昭明及甲○○所否認；查關於被上訴人就系爭房
    地向銀行抵押貸款之利息，係全由被上訴人之配偶甲○○之銀行帳戶內扣支，並非係
    他人所繳納之事實，有甲○○在原審提出之萬泰銀行台南分行對帳單可稽。而上訴人
    或證人鄭王阿招又未能舉證證明渠另有按月支付貸款利息予被上訴人之事實，是上訴
    人辯稱系爭房屋向被上訴人買受後，伊有按月支付貸款利息予被上訴人云云，亦難憑
    採。
(五)末查，上訴人將系爭房屋出租予第三人呂明發使用居住之事實，業經呂明發在原審證
    述明確，並經原審履勘屬實，有九十年三月十四日勘驗筆錄附於原審卷內可憑，且為
    上訴人所不爭執，自堪信被上訴人主張上訴人未經其同意擅將系爭房屋出租他人使用
    乙節為可採。
五、按借用人未經貸與人同意允許第三人使用者，貸與人得終止借貸契約，民法第四百七
    十二條第一款定有明文。系爭房屋為被上訴人配偶於八十七年十一月二十三日向前手
    陳鄭秀枝購買後，登記在被上訴人名下，嗣同意將系爭房屋無償借予上訴人使用，雙
    方並約定同時由上訴人提供資料予被上訴人辦理貸款事宜，如能成功向銀行貸得款項
    ，系爭房屋即出售予上訴人，然因上訴人所提供之資料並未能貸得款項，故系爭房屋
    尚未出售給上訴人，亦非上訴人委託被上訴人向前手陳鄭秀枝購買後信託登記在被上
    訴人名下，且系爭房屋抵押貸款之利息亦為被上訴人所繳納，既經認定如前，則上訴
    人在未經被上訴人同意之情況下，即將系爭房屋出租予第三人呂明發使用，依前揭法
    文所示，被上訴人主張以九十年三月二十三日之準備書狀繕本送達上訴人為終止借貸
    契約之意思表示，自屬正當。上訴人現既對被上訴人無使用系爭房屋之合法權源，則
    被上訴人本於所有權之作用，請求上訴人遷讓交還系爭房屋，核與民法第七百六十七
    條規定相符，應予准許。原審判命上訴人應將系爭房屋遷讓返還被上訴人，於法並無
    不合。上訴意旨指摘原判決不當，求予廢棄改判，為無理由，應予駁回其上訴。
據上論結，本件上訴為無理由，依民事訴訟法第四百三十六條之一第三項、第四百四十九
條第一項、第七十八條，判決如主文。
中　　　華　　　民　　　國　　  九十一 　　年　　　一　　　月　　  十八　   日
                                    臺灣臺南地方法院民事第三庭
~B審判長法　官　吳森豐
~B　　　法　官　許蕙蘭
~B　　　法　官　張家瑛
右正本證明與原本無異
本件不得上訴
中　　　華　　　民　　　國　　　九十一 　　年　　　二　　　月　　二十四　　 日
~B　    法院書記官　蔡蘭櫻
